臺灣高等法院刑事判決
                                  108年度交上易字第306號
上  訴  人
即  被  告  黃建仁
指定辯護人  本院公設辯護人陳德仁

上列上訴人即被告因公共危險案件，不服臺灣士林地方法院108
年度審交易字第348號，中華民國108年7月3日第一審判決（起訴
案號：臺灣士林地方檢察署108年度偵字第4033號），提起上訴
，本院判決如下：
    主  文
上訴駁回。
    事  實
一、黃建仁於民國108年3月2日（原判決漏載「日」字，爰補充
    之）上午11時30分許，在新北市淡水區新市二路某工地內飲
    用罐裝啤酒約3罐後，知悉其體內酒精濃度尚未消退，不得
    駕駛動力交通工具，竟基於不能安全駕駛動力交通工具之犯
    意，於同日15時許，自該處騎乘車牌號碼000－000號普通重
    型機車上路。嗣於同日15時7分許，行經新北市淡水區淡金
    路與中正東路之交岔路口前為警攔檢，並於同日15時12分許
    ，經警對黃建仁施以酒精濃度測試，測得其吐氣所含酒精濃
    度達每公升0.48毫克，而悉上情。
二、案經新北市政府警察局淡水分局（下稱淡水分局）報請臺灣
    士林地方檢察署檢察官偵查起訴。
    理  由
一、證據能力
    本判決所援引之非供述證據，因檢察官、上訴人即被告黃建
    仁於本院準備程序、審理時對於該等證據均稱沒有意見而未
    爭執證據能力（見本院卷第83、103至104頁），辯護人於本
    院審理時亦未爭執該等證據之證據能力（見本院卷第103至1
    04頁），且無證據證明係公務員違背法定程序所取得，亦無
    顯有不可信之情況或不得作為證據之情形，復經本院依法踐
    行調查證據之程序，自均具有證據能力。
二、認定被告犯罪事實所憑之證據及理由
    上開事實，迭據被告於警詢、偵查、原審及本院坦承不諱（
    見偵卷第9至10、27至28頁、原審卷第33至35、37至40頁、
    本院卷第83、84、102、104至105頁），並有淡水分局交通
    分隊酒精測定紀錄表及新北市政府警察局舉發違反道路交通
    管理事件通知單影本等（見偵卷第13、18頁）附卷可佐，是
    被告上開任意性自白應與事實相符，可以採信。本案事證明
    確，被告犯行堪以認定，應依法論科。
三、法律適用
(一)查被告行為後，刑法第185條之3業於108年6月19日修正公布
    ，並自108年6月21日起生效施行。修正前刑法第185條之3第
    1項、第2項分別規定為：「駕駛動力交通工具而有下列情形
    之一者，處2年以下有期徒刑，得併科20萬元以下罰金：一
    、吐氣所含酒精濃度達每公升零點二五毫克或血液中酒精濃
    度達百分之零點零五以上。二、有前款以外之其他情事足認
    服用酒類或其他相類之物，致不能安全駕駛。三、服用毒品
    、麻醉藥品或其他相類之物，致不能安全駕駛」、「因而致
    人於死者，處3年以上10年以下有期徒刑；致重傷者，處1年
    以上7年以下有期徒刑」；修正後該條第1項、第2項、第3項
    則分別規定為：「駕駛動力交通工具而有下列情形之一者，
    處2年以下有期徒刑，得併科20萬元以下罰金：一、吐氣所
    含酒精濃度達每公升零點二五毫克或血液中酒精濃度達百分
    之零點零五以上。二、有前款以外之其他情事足認服用酒類
    或其他相類之物，致不能安全駕駛。三、服用毒品、麻醉藥
    品或其他相類之物，致不能安全駕駛」、「因而致人於死者
    ，處3年以上10年以下有期徒刑；致重傷者，處1年以上7年
    以下有期徒刑」、「曾犯本條或陸海空軍刑法第54條之罪，
    經有罪判決確定或經緩起訴處分確定，於5年內再犯第1項之
    罪因而致人於死者，處無期徒刑或5年以上有期徒刑；致重
    傷者，處3年以上10年以下有期徒刑」。經比較修正前、後
    條文，刑法第185條之3第1項、第2項條文並未更易，僅新增
    第3項規定。查本案被告並無符合新增訂第3項規定之情形，
    應依上開條文第1項第1款規定處罰，故本案涉及被告犯罪罪
    名及刑罰效果部分，修正前、後規定實無不同，應依一般法
    律原則直接適用修正後法律（即現行法），先予敘明（原判
    決雖未就此為說明，但於判決結果無影響）。
(二)核被告所為，係犯刑法第185條之3第1項第1款吐氣所含酒精
    濃度達每公升0.25毫克以上而駕駛動力交通工具罪。
(三)被告為累犯，且應加重其刑
  1.被告前因公共危險案件，經原審法院以106年度審交易字第8
    7號判決處有期徒刑7月，嗣經本院以106年度交上易字第148
    號判決上訴駁回確定，於107年1月20日因徒刑執行完畢出監
    ，有本院被告前案紀錄表在卷可按（見本院卷第33至39頁）
    附卷可憑，其受徒刑執行完畢後，5年以內故意再犯本案有
    期徒刑以上之罪，為刑法第47條第1項所稱累犯。
  2.徵諸「有關累犯加重本刑部分，不生違反憲法一行為不二罰
    原則之問題。惟其不分情節，基於累犯者有其特別惡性及對
    刑罰反應力薄弱等立法理由，一律加重最低本刑，於不符合
    刑法第59條所定要件之情形下，致生行為人所受之刑罰超過
    其所應負擔罪責之個案，其人身自由因此遭受過苛之侵害部
    分，對人民受憲法第8條保障之人身自由所為限制，不符憲
    法罪刑相當原則，牴觸憲法第23條比例原則。於此範圍內，
    有關機關應自本解釋公布之日起2年內，依本解釋意旨修正
    之。於修正前，為避免發生上述罪刑不相當之情形，法院就
    該個案應依本解釋意旨，裁量是否加重最低本刑」（司法院
    釋字第775號解釋參照）。經本院依上開解釋意旨審酌後，
    認被告自97年迄今曾因不能安全駕駛致交通危險案件，分別
    (1)經原審法院以96年度湖交簡字第272號簡易判決處有期徒
    刑2月確定，於97年1月21日易科罰金執行完畢；(2)經原審
    法院以98年度士交簡字第438號簡易判決處有期徒刑5月確定
    ，於99年1月8日因履行社會勞動執行完畢；(3)經原審法院
    以103年度士交簡字第635號簡易判決處有期徒刑6月確定，
    於104年10月19日易科罰金執行完畢；(4)經原審法院以106
    年度審交易字第87號判決處有期徒刑7月，嗣經本院以106年
    度交上易字第148號判決上訴駁回確定，於107年1月20日因
    徒刑執行完畢出監，有本院被告前案紀錄表（見本院卷第33
    至39頁）在卷可憑，已有多次因公共危險案件經法院判刑及
    執行完畢之紀錄，構成累犯事由之犯罪亦為公共危險案件，
    且所犯罪名與本案屬同一罪名，顯見被告對於此類型犯罪確
    具有特別惡性；參酌被告前案執行完畢日距離本案犯罪之時
    間非長，足見其前罪之徒刑執行並無成效，對刑罰反應力顯
    然薄弱，適用累犯規定加重其刑，不致生被告所受之刑罰超
    過其所應負擔罪責，導致其人身自由因此遭受過苛之侵害，
    爰依刑法第47條第1項規定加重其刑，以符罪刑相當原則及
    比例原則。
四、駁回上訴之理由
(一)原審審理後，認被告犯罪事證明確，適用刑法第185條之3第
    1項第1款、第47條第1項，刑法施行法第1條之1第1項等規定
    ，審酌被告服用酒類並致吐氣所含酒精濃度達每公升0.25毫
    克以上後，竟仍貿然騎乘機車上路，危及道路交通安全，且
    缺乏尊重其他用路人生命、財產安全之觀念，兼衡其於犯後
    坦承犯行，及被告相關素行等一切情狀，量處有期徒刑8月
    。經核原審認事用法並無違誤，量刑亦無不當，原判決應予
    維持。
(二)被告上訴無理由
    按量刑輕重，屬為裁判之法院得依職權自由裁量之事項，苟
    其量刑已以行為人之責任為基礎，並斟酌刑法第57條各款所
    列情狀，在法定刑度內，酌量科刑，無顯然失當或違反公平
    、比例及罪刑相當原則者，亦無偏執一端，致明顯失出失入
    情形，即不得指為違法。查原審判決已經詳細記載量刑審酌
    各項被告犯罪情節及犯罪後之態度等一切情狀，並予以綜合
    考量，在法定刑內科處其刑，並未失之過重，尚屬妥適，業
    如前述。被告雖稱其罹患癲癇症，父親有重肢障身心障礙，
    癱瘓在床多年，母親有重度糖尿病，均靠其工作支付家中生
    活經濟及照顧家人，且其於108年9月間發生車禍，目前尚在
    復原中，請從輕量刑，諭知易科罰金或社會勞動服務云云，
    並提出新北市淡水區公所低收入戶及中低收入戶審核結果通
    知函、戶口名簿、中華民國身心障礙證明（均影本）、淡水
    馬偕紀念醫院診斷證明書等為證，然被告縱罹患癲癇症，復
    發生車禍未久，且有前開家人需其照顧而擔負家中經濟，惟
    尚難據此而認原審認事用法有違誤或量刑不當，其上訴無理
    由，應予駁回。
據上論斷，應依刑事訴訟法第368條，判決如主文。
本案經檢察官王啟旭提起公訴，檢察官陳錫柱到庭執行職務。
中    華    民    國   108    年    12    月    25    日
                  刑事第十八庭  審判長法  官  吳炳桂
                                      法  官  葉乃瑋 
                                      法  官  黃紹紘
以上正本證明與原本無異。
不得上訴。
                                      書記官  朱倩儀
中    華    民    國   108    年    12    月    25    日
附錄本案論罪科刑法條全文
中華民國刑法第185條之3
駕駛動力交通工具而有下列情形之一者，處2年以下有期徒刑，
得併科20萬元以下罰金：
一、吐氣所含酒精濃度達每公升零點二五毫克或血液中酒精濃度
    達百分之零點零五以上。
二、有前款以外之其他情事足認服用酒類或其他相類之物，致不
    能安全駕駛。
三、服用毒品、麻醉藥品或其他相類之物，致不能安全駕駛。
因而致人於死者，處3年以上10年以下有期徒刑；致重傷者，處1
年以上7年以下有期徒刑。
曾犯本條或陸海空軍刑法第54條之罪，經有罪判決確定或經緩起
訴處分確定，於五年內再犯第1項之罪因而致人於死者，處無期
徒刑或5年以上有期徒刑；致重傷者，處3年以上10年以下有期徒
刑。